【裁判字號】    92,訴,80
【裁判日期】    920331
【裁判案由】    毒品危害防制條例
【裁判全文】
臺灣高雄地方法院刑事判決                            九十二年度訴字第八號
    公  訴  人  臺灣高雄地方法院檢察署檢察官
    被      告  甲○○
右列被告因違反毒品防制條例案件，經檢察官提起公訴（九十一年度毒偵字第六八七
五號），本院判決如左：
    主  文
甲○○連續施用第一級毒品，累犯，處有期徒刑拾月；被訴施用第二級毒品部分，無
罪。
    事  實
一、甲○○前曾於民國八十四年間，因違反肅清煙毒條例，經本院於八十五年二月三
    日以八十四年訴字第三四三八號判處有期徒刑三年二月確定，並於八十八年三月
    三日縮刑假釋期滿執行完畢，仍不知悔改，猶於八十七年間因施用第一級毒品海
    洛因案件，經本院以八十七年毒聲字第一五五四號裁定送觀察、勒戒後，認有繼
    續施用毒品之傾向，又經本院八十七年度毒聲字第二四六一號裁定送戒治處所強
    制戒治，嗣於八十九年間又因施用第一級毒品案件，經本院以八十九年毒聲字第
    一三六五號裁定送勒戒處所觀察、勒戒，復認有繼續施用毒品之傾向，由本院以
    八十九年度毒聲字第二八一八號裁定送戒治所強制戒治，經戒治屆滿三月，其成
    效經評定為合格，無繼續戒治之必要，由本院以八十九年度毒聲字第七六七四號
    裁定停止戒治，所餘戒治期間付保護管束，並於九十年四月九日保護管束期滿，
    始由台灣高雄地方法院檢察署檢察官於九十年五月十五日以九十年度戒毒偵字第
    五四三號為不起訴處分確定。詎甲○○又自該不起訴處分後之某日至九十年十月
    十五日八時許，多次施用第一級毒品，甫經本院於九十一年三月二十九日判處有
    期徒刑十月確定，竟仍不知悔改，明知海洛因業經公告列為毒品防害防制條例第
    二條第二項之第一級毒品，不得非法持有、施用，仍基於施用第一級毒品海洛因
    之概括犯意，自九十一年四月初之某日起至同年九月二十二日下午十五時許止，
    連續在高雄縣路竹鄉○○路中山堂之公共廁所處，以注射針筒施打，非法施用海
    洛因多次。為警於九十一年九月二十四日上午十一時三十分許在高雄縣湖內鄉○
    ○村○○路一０五巷六弄內路檢查獲。
二、案經高雄縣警察局鼓山分局報請臺灣高雄地方法院檢察署檢察官偵查起訴。
    理  由
一、訊據被告甲○○對於右揭事實坦承不諱，且其分別經警於九十一年九月二十四日
    下午十五時許在警局所採集之尿液（編號分別為：０一七五號）經高雄縣政府衛
    生局以免疫學分析法（300ng/ ml）及ＧＣ─ＭＳ法（300ng/ ml）檢驗結果，呈
    嗎啡陽性反應，有該局九十一年十月八日九一煙檢字第一六一九號煙毒尿液檢驗
    成績書、嫌犯代號與真實姓名對照表各一件在卷可稽，且經本院將上開尿液樣本
    送交高雄醫學大學附設綜合紀念醫院以氣相層析質譜儀法（ＧＣ＼ＭＳ）複驗結
    果，呈現嗎啡陽性反應，此有該院第0000－000號尿液檢驗報告一件在卷
    可查。由上開足以排除偽陽性之氣相層析質譜儀法之鑑驗結果，及海洛因經注入
    人體後，百分之九十以上於二十四小時內，自尿中排出，平均可檢出時限，約為
    四十五小時，亦據行政院衛生署藥物食品檢驗局以八十一年九月八日（八十一）
    藥檢壹字第八一一四四八八五號函，敘述明白；另海洛因注射入人體後，水解還
    原成嗎啡，再循嗎啡之代謝方式排出體外，亦據行政院衛生署藥物食品檢驗局以
    （七三）藥檢壹字第○三○二二一號函說明綦詳。依上所述，既被告上述所採驗
    之尿液，呈嗎啡陽性反應，足認被告確自九十一年九月二十四日下午十五時回溯
    二十四至四十八小時內之某時止，多次施用第一級毒品海洛因至明，是被告所為
    自白應與事實相符，而得採為認定之依據。又被告於八十九年間又因施用第一級
    毒品案件，經本院以八十九年毒聲字第一三六五號裁定送勒戒處所觀察、勒戒，
    復認有繼續施用毒品之傾向，由本院以八十九年度毒聲字第二八一八號裁定送戒
    治所強制戒治，經戒治屆滿三月，其成效經評定為合格，無繼續戒治之必要，由
    本院以八十九年度毒聲字第七六七四號裁定停止戒治，所餘戒治期間付保護管束
    ，並於九十年四月九日保護管束期滿，始由台灣高雄地方法院檢察署檢察官於九
    十年五月十五日以九十年度戒毒偵字第五四三號為不起訴處分確定在案等情，亦
    有臺灣高等法院被告全國前案紀錄表、臺灣高雄地方法院檢察署刑案資料查註紀
    錄表各一份在卷為憑。本件事證明確，被告於五年內再犯前揭施用第一級毒品海
    洛因之犯行，已堪認定，應依法論科。
二、核被告所為，係犯毒品危害防制條例第十條第一項之施用第一級毒品罪。至被告
    施用第一級毒品時持有第一級毒品海洛因之低度行為應為施用第一級毒品之高度
    行為所吸收，爰不另論罪。被告先後多次非法施用第一級毒品海洛因行為，時間
    緊接，反覆為之，所犯又係同一罪名之罪，顯係基於概括犯意為之，應依連續犯
    規定論以一罪。再被告前曾因違反肅清煙毒條例案件，業經本院判處有期徒刑三
    年二月確定，並於八十八年三月三日縮刑假釋期滿執行完畢，此觀之前述台灣高
    雄地方法院檢察署刑案資料查註記錄表在卷可按，其前受有期徒刑執行完畢，於
    五年內再犯本件最重本刑為有期徒刑以上之罪，為累犯，應依刑法第四十七條規
    定遞予加重其刑。爰審酌被告前曾因施用毒品數次觸法，且為警查獲時間密接，
    顯見其無悔改之意，及長期沈溺於毒癮，無堅強意志力戒斷毒癮之犯罪動機、目
    的、手段，施用毒品戕害其身心及對於社會秩序之影響，惟犯後坦承犯行，態度
    良好等一切情狀，量處如主文所之刑。
三、公訴意旨另以：被告甲○○於九十一年九月二十四日十五時起回溯二十四小時內
    之某時，於不詳地點施用第二級毒品安非他命，因認被告涉犯毒品危害防制條例
    第十條第二項罪嫌云云。訊據被告堅決否認有上開犯行，辯稱：其並未施用第二
    級毒品安非他命等語。公訴人認被告涉犯上開罪嫌，無非係以高雄縣政府衛生局
    九十一年十月八日出具之煙毒尿液檢驗成績書為其唯一論據。
  (一)按犯罪事實應依證據認定之，無證據不得推定其犯罪事實；被告之自白不能作為
    有罪判決之唯一證據，仍應調查其他必要之證據，以察其是否與事實相符；又不
    能證明被告犯罪或其行為不罰者，應諭知無罪之判決；刑事訴訟法第一百五十四
    條、第一百五十六條第二項、第三百零一條第一項分別定有明文。次按事實之認
    定，應憑證據，如未能發現相當證據，或證據不足以證明，自不能以推測或擬制
    之方法，以為裁判基礎；認定不利於被告之事實，須依積極證據，苟積極證據不
    足為不利於被告事實之認定時，即應為有利於被告之認定，更不必有何有利之證
    據；被告之自白與事實是否相符，須依具體情事，如現場跡象、被害人指供或調
    查其他必要之證據，以認定之，不能憑空臆測，認與事實相符，而採為判決基礎
    ；有最高法院四十年台上字第八六號、三十年上字第八一六號、四十六年台上字
    第一七０號判例意旨可資參照。
  (二)經查，被告於九十一年九月二十四日上午十一時三十分許為警查獲時，經將所採
    集之尿液（代號：０一七五號）以免疫學分析法及ＴＯＸＩ－ＬＡＢ（毒物層析
    法）檢驗結果，固呈現甲基安非他命陽性反應，此有高雄縣政府衛生局九一煙檢
  字第一六一九號尿液檢驗成績書及嫌犯代號與真實姓名對照表各一紙在卷可稽。
    然經本院將上開尿液樣本送交高雄醫學大學附設綜合紀念醫院以氣相層析質譜儀
    法（ＧＣ＼ＭＳ）複驗結果，甲基安非他命項目呈陰性反應，此有該院第000
    0－000號尿液檢驗報告一件在卷可查。由上開足以排除偽陽性之氣相層析質
    譜儀法之複驗結果觀之，可見高雄縣政府衛生局上開檢驗結果，應係偽陽性反應
    ，而不足以作為被告施用第二級毒品安非他命犯行之證據。此外，又未扣得任何
    毒品或施用毒品器具可資佐證，復無其他積極證據可資證明被告於上開時間施用
    第二級毒品安非他命，揆諸前開說明，既然不能證明被告犯罪，依法應為無罪之
    諭知。
據上論斷，應依刑事訴訟法第二百九十九條第一項前段、第三百零一條第一項，毒品
危害防制條例第十條第一項、第十八條第一項前段、第二十三條第二項，刑法第十一
條前段、第五十六條、第四十七條，判決如主文。
本案經檢察官李允煉到庭執行職務。
中    華    民    國    九十二    年      三      月        三十一      日
                                  臺灣高雄地方法院刑事第七庭
  法  官  汪  怡  君
右為正本，係照原本作成，證明與原本無異。
如不服本判決，應於送達後十日內，向本院提出上訴狀。
                                      書記官  李  梅  芬
中    華    民    國    九十二    年      四      月          一        日


司法院資訊處製作；財團法人民間司法改革基金會備份。
